【裁判字號】    92,訴,871
【裁判日期】    920710
【裁判案由】    妨害自由等
【裁判全文】
臺灣臺中地方法院刑事判決                          九十二年度訴字第八七一號
    公  訴  人  臺灣臺中地方法院檢察署檢察官
    被      告  甲○○
                乙○○
右列被告因妨害自由等案件，經檢察官提起公訴（九十二年度偵字第三二三三號），
本院判決如左：
    主  文
甲○○共同傷害人之身體，處拘役肆拾日，如易科罰金，以參佰元折算壹日。扣案之
塑膠警棍壹支沒收。
被訴重利部分無罪。
乙○○共同傷害人之身體，累犯，處拘役肆拾伍日，如易科罰金，以參佰元折算壹日
。扣案之塑膠警棍壹支沒收
    事  實
一、甲○○於民國八十八年間，曾因偽造文書罪，經本院判處有期徒刑三月，緩刑二
    年，並於九十年十月八日確定，目前尚在緩刑中；乙○○於八十八年間，曾因傷
    害罪，經本院判處有期徒刑三月確定，並於八十八年十二月二十七日執行完畢。
    渠二人均猶不知悔改，復因丁○○於九十一年間，欠甲○○新台幣（下同）十五
    萬元未還且避不見面，甲○○屢討不果後，恰在台中縣烏日鄉成功嶺八號營口前
    發現丁○○之車子，遂於九十二年二月四日上午九時許，夥同乙○○在該處等候
    ，於見丁○○過來駕車，渠二人即上前索債，惟丁○○不予理會且迅速駕車離去
    ，甲○○二人即驅車追趕，追至台中市○○區○○路三○五巷五號前（臺灣臺中
    看守所附近），丁○○因所駕之車子破胎而停車，甲○○與乙○○亦停車繼續向
    丁○○討債，雙方因而發生口角，甲○○與乙○○憤而基於普通傷害之犯意聯絡
    ，共同持甲○○所有之塑膠警棍一支毆打丁○○，致丁○○受有頭部、四肢多處
    擦傷及挫傷之傷害。
二、案經被害人丁○○訴由台中市警察局第四分局報請臺灣臺中地方法院檢察署檢察
    官偵查起訴。
    理  由
一、右揭事實業據被告甲○○、乙○○於警詢、檢察官偵訊中及本院審理時坦承不諱
    ，核與告訴人丁○○在警詢中所指訴之情節相符，並有台中市林新醫院所出具內
    載告訴人受有前揭傷害之診斷證明書一紙附卷可稽，及扣案之前揭塑膠警棍一支
    足憑。本件事證明確，被告二人犯行均堪認定。
二、核被告二人所為，均係犯刑法第二百七十七條第一項之傷害罪。渠二人有犯意聯
    絡及行為分擔，均為共同正犯；又被告乙○○於八十八年間，曾因傷害罪，經本
    院判處有期徒刑三月確定，並於八十八年十二月二十七日執行完畢，此有台灣高
    等法院被告全國前案紀錄表在卷可按，其受有期徒刑之執行完畢後，五年以內再
    犯本件有期徒刑以上之罪，為累犯，應依刑法第四十七條規定，加重其刑。爰審
    酌被告二人係因索債不果憤而為本件行為惡性非重，犯後均深表悔意，並已與告
    訴人達成和解，告訴人於和解書中載明願意撤回本件告訴，惟因不諳法律未具狀
    向本院撤回而不生效力，目前因行蹤不明本院無法傳喚拘提到庭問其意見等一切
    情狀，量處如主文所示之刑，並諭知易科罰金之折算標準。扣案之塑膠警棍一支
    ，係被告甲○○所有供傷害告訴人所用之物，此據其陳明在卷，依刑法第三十八
    條第一項第二款之規定，併予宣告沒收。
三、公訴意旨另以：被告甲○○係於九十一年五月二十七日，乘告訴人急迫之際，
    借予三萬元，每十日為一期，每萬元預扣利息二千元，並使告訴人簽交金額計十
    五萬元之本票三張及交付機車駕照為質，被告二人毆打告訴人後，並將告訴人
    押到車內，剝奪其行動自由，且對告訴人恐稱：「今日若無法籌款五萬元，就不
    要讓你回家，要將你載到大坑埋掉」，於同日上午十時許，被告二人以電話對
    告訴人之妻戊○○恫稱：「妳先生丁○○在我車上，必須於十二時以前交付五萬
    元才放人」等語。因認被告二人尚共同涉犯刑法妨害他人行動自由及恐嚇危害安
    全之罪嫌，被告甲○○另涉重利之罪嫌云云。
四、按犯罪事實應依證據認定之，無證據不得推定其犯罪事實，又不能證明被告犯罪
    者，應諭知無罪之判決，刑事訴訟法第一百五十四條、第三百零一條第一項分別
    定有明文；另告訴人之告訴，係以使被告受刑事訴追為目的，是其陳述是否與事
    實相符，仍應調查其他事實以資審認，始得為不利被告之認定，且事實之認定，
    應憑證據，如未能發現相當證據，或證據不足以證明，自不能以推測或擬制之方
    法，以為裁判基礎，最高法院五十二年台上字第一三００號、四十年台上字第八
    六號判例可資參照。
五、公訴人認被告二人涉有此部分罪嫌，無非係以告訴人夫妻之陳述，及從被告甲○○身上扣得告訴人所簽發金額計十五萬元之本票三張為其依據。然訊之被告二人
    ，均堅詞否認公訴人之此部分指控，均辯稱：被告甲○○與告訴人係認識多年之
    朋友，常有往來，告訴人曾邀被告甲○○投資生意，被告甲○○乃於九十一年五
    月二十七日、七月九日、八月一日，分別交付五萬元、二萬五千元、七萬五千元
    予告訴人，而告訴人每次取得款項，均簽交同額之本票給被告甲○○以為憑據，
    且被告甲○○不曾拿取告訴人之駕駛執照，又九十二年二月四日當天，被告二人
    打完告訴人後，問告訴人錢要怎麼還，告訴人說要去他哥哥那邊借看看，而自動
    坐上車，渠二人沒有強押或恐嚇告訴人，告訴人帶渠二人到伊哥哥丙○○家中借
    不到錢後，自己打電話給伊妻戊○○，渠二人當天未曾打電話恐嚇戊○○準備五
    萬元等語。
六、經查，(一)告訴人經本院傳喚數次並予拘提均未到庭說明（檢察官傳喚亦未到庭）
    ，而其於警詢中稱：「我是看報紙打電話向地下錢莊詢問如何借貸，對方自稱小
    陳，直接到我家辦理借貸，借三萬元，我用機車駕照與簽下七萬五千元、五萬元
    、二萬五千元三張本票交給對方作為擔保，每一期為十天要六千元利息」（參偵
    卷第十六頁筆錄），惟當天警察查獲被告二人時，僅扣到該三張本票，並未扣
    有告訴人之駕照，經本院勘驗該三張本票結果，金額二萬五千元之本票係粉紅
    色底，用原子筆填寫應記載事項，發票人僅丁○○，另兩張本票則係淡綠色底不
    連號，用簽字筆填寫應記載事項，五萬元部分發票人為丁○○、戊○○、陳送，
    七萬五千元部分發票人為丁○○、戊○○（參偵卷第二八頁），茲按該三張本票
    若係告訴人向被告甲○○借三萬元而簽交擔保，一般應是以連號、格式相同之本
    票一次接續簽寫才是，焉有如上所述之明顯差異，可斷該些本票應係分次簽發無
    誤，案發前丁○○曾託其妻交一封信予被告甲○○，內容載：「小陳：真的很
    抱歉，我不是想要欺騙你，連我也不知事情會來的那樣快，我真的對你很抱歉，
    希望你能諒解，等我出來再怎樣，我一定會主動跟你聯絡，如真的我倆不要因為
    錢的問題，相信你一定會是一個好兄弟‧‧‧」等字（此信業經戊○○於九十二
    年五月二十日在本院確認），而按被告甲○○果係地下錢莊之人且告訴人係第一
    次向其借錢，告訴人怎會在信中用「欺騙」、「諒解」、「好兄弟」諸詞，可信
    告訴人與被告甲○○應係舊識，因債務問題而發生摩擦，告訴人與被告二人於
    九十二年四月三日私下成立和解，此有被告二人提出之和解書一份附卷可證，該
    和解書由告訴人之兄丙○○當見證人，並經戊○○於九十二年五月二十日在本院
    確認係告訴人筆跡簽立無訛，和解書內容載：「告訴人與被告間因拆股糾紛，於
    九十二年二月四日發生衝突，造成告訴人傷害，茲雙方達成和解，條件如下：
    一告訴人當場返還被告所投本金十五萬元，二告訴人應撤回告訴，三雙方互不相
    欠，和好如初」，而丙○○在本院證稱：「我看到丁○○四月三日拿十五萬元現
    金給被告吳先生，所以他們才叫我當見證人，和解書的背面有本票影本，因正本
    已被扣押，為慎重起見，影本上面我有叫吳簽名捺印」（參本院九十二年四月十
    日訊問筆錄），今按告訴人果真僅向被告甲○○借三萬元，於本件案發後，其當
    不可能返還十五萬元，被告甲○○亦應不敢收受十五萬元，以符其重利之行為，
    且被告甲○○若真是地下錢莊之人，與告訴人非舊識，何須於和解書上載「和好
    如初」諸字。(二)九十二年四月十日本院隔離訊問被告甲○○與證人丙○○時，
    被告甲○○稱：「（問：那天丁○○尚未上車你就毆打他？）被我逮到時，他下
    車就罵我為何跟他，我就打他，打完他邀我去他二哥家談如何償還，到他二哥家
    時，他說先五萬元還我，他二哥丙○○也在家，今天丙○○有到場」、「（問：
    到二哥家怎麼說？）他在二哥家裡打電話叫他的太太準備五萬元」、「（問：你
    有無打電話給他太太？）無」、「（問：那天是你拉他上車還是他邀你？）他邀
    我去的」，丙○○稱：「（問：九十一年二月四日你弟弟是否帶被告二人到你家
    ？）有，該日上午十點二十分左右帶被告二人來我家向我借錢，我問他原因他說
    他向吳先生借了十五萬元，但我說沒錢，聽他們商談結果說我弟弟要先還他五萬
    元，我弟弟就在我那邊打電話給他太太，被告吳先生沒有打」、「（問：他們到
    你家時，你弟弟有無告訴你遭被告毆打及恐嚇？）沒有」（參本院該日訊問筆錄
    ），戊○○於九十二年五月二十日在本院稱：「（問：九十一年二月四日那天
    是誰打電話給妳？）那天被告甲○○押走丁○○，十點先打電話給我，叫我十一
    或十二點要準備五萬元現金給他，說我先生在他手上，如果沒有這樣要把他丟在
    大肚山上」、「（問：那天丁○○有無打電話給妳？）有，他問我有沒有辦法，
    我說沒有）」、「（問：丁○○先打電話還是甲○○？）甲○○先打，十五分鐘
    後我先生才打給我，這通電話主要證實我先生有在他的手上」、「（問：甲○○
    和丁○○是打哪支電話給妳？）遠傳0000000000，或臺灣大哥大00
    00000000」（參本院該日訊問筆錄），而本院函請遠傳公司及台灣大哥
    大公司檢送戊○○該二支行動電話之該日通聯細核結果，遠傳公司之行動電話當
    日無通聯，台灣大哥大公司之行動電話在當日上午九時二十九分五十二秒起至十
    時四分七秒止（之後之通話時間為十一時），僅與0000000000號之行
    動電話通話五次，此有該通聯在卷可佐，九十二年七月三日本院再訊問被告甲○○及丙○○時，丙○○稱：「（問：陳水和那天帶被告二人到你家，是以你家
    裡的電話打給他太太？）他有打電話，但是用他自己的手機000000000
    0，不是用我家電話」、「（問：那天在你家只有陳水和打電話嗎？被告兩人有
    無打電話？）只有陳水和打電話，那天陳水和問我有沒有五萬元可以借他，我說
    我不方便，被告二人對陳水和說，不然你打電話給你太太，他怎樣跟他太太講，
    我沒聽清楚」、「（問：丁○○那天在你家打電話給他太太，是在戶內還是戶外
    講電話？）因為我家裡收訊不太好，他就在鋁門外」，被告甲○○稱：「（問：
    本件被查扣的電話是誰的？）那支電話號碼0000000000是我的，那天
    乙○○沒有帶手機」、「（問：碰到丁○○之後，你有無以這支手機打給他太太
    ？）沒有」、「（問：有無以丁○○的手機打給他太太？）無」、「（問：那天
    你只有帶該支電話而已嗎？）是的」、「（問：他那天如何跟他太太講的，他太
    太為何知道他跟你們在一起，而且去報警？）他到外面講，講什麼我們沒聽到」
    （以上參該日審判筆錄）；綜上(甲)本件扣有號碼0000000000號行動電
    話一支（詳偵卷第四二頁扣押物清單），而按被告甲○○之該支行定電話既被扣
    押，其與被告乙○○當天若有攜帶其他行動電話，應無不一併被扣押之理，是渠
    二人當天應僅攜帶該支行動電話無訛，茲被告甲○○自己既有攜帶行動電話，當
    無使用丁○○之行動電話打給戊○○之理，(乙)戊○○當天上午十時以前，僅與告
    訴人之行動電話有五次之通話紀錄，沒有與其他電話通話之資料，是以戊○○謂
    被告甲○○於十時左右曾打電話恐嚇其準備五萬元，尚無證據可資證明，(丙)被告
    甲○○果於當日十時許到丙○○家前有打電話恐嚇戊○○準備五萬元未得逞（戊○○稱告訴人亦有與其通過電話，其稱沒有錢），於押告訴人到丙○○家中借錢
    未果時，被告二人怎有可能如丙○○所言「我說我不方便，《被告二人對陳水和
    說，不然你打電話給你太太》」之行為，及戊○○之前既稱沒有錢，告訴人在丙○○家，亦無再打電話給戊○○之理，今戊○○既沒有錢，卻仍與被告二人約在
    查獲地見面，可斷告訴人在丙○○家中與戊○○通話時，可能有某些合議，(丁)告
    訴人果遭被告二人限制行動自由及恐嚇，於其被迫帶被告二人到丙○○家中借不
    到錢時，應甚為害怕，依常情其應適時向丙○○求救才是，但其卻不為任何之陳
    述，此與常情有違甚明。
七、綜右所述，本院認告訴人之指訴瑕疵甚多且與事實不合，戊○○所述則無證據可
    資證明，均不足採信，被告二人所辯與事實較符，應堪憑採，揆諸右揭判例意旨
    ，當非能僅憑告訴人夫妻所指，遽入被告二人於重利、妨害他人行動自由、恐嚇
    危害安全等罪責。此外，復查無任何積極證據足資證明被告二人有何公訴人所指
    之此部分犯行，依右揭條文規定，自應就被告甲○○被訴重利部分，為無罪之諭
    知，另被告二人被訴妨害他人行動自由、恐嚇危害安全部分，因公訴人認若成立
    犯罪，則與前揭論罪科刑之傷害行為，有牽連犯之裁判上一罪關係，乃不另為無
    罪之諭知。
據上論斷，應依刑事訴訟法三百零一條第一項、第二百九十九條第一項前段，刑法第
二十八條、二百七十七條第一項、第四十七條、第四十一條第一項前段，罰金罰鍰提
高標準條例第一條前段、第二條，判決如主文。
中      華      民      國    九十二    年      七      月      十      日
                                        法  官  李  秋  娟
右正本證明與原本無異。
如不服本判決，應於判決送達後十日內向本院提出上訴狀，上訴於臺灣高等法院臺中
分院( 須附繕本 )。
                                        書記官
中      華      民      國    九十二    年      七      月      十      日
附錄論罪科刑法條
刑法第二百七十七條
傷害人之身體或健康者，處三年以下有期徒刑、拘役或一千元以下罰金。
犯前項之罪因而致人於死者，處無期徒或七年以上有期徒刑，致重傷者，處三年以上
十年以下有期徒刑。


司法院資訊處製作；財團法人民間司法改革基金會備份。
